臺灣桃園地方法院刑事判決　　　　　　　　　　　　　　九十年度訴緝字第五八號
　　公　訴　人　臺灣桃園地方法院檢察署檢察官
　　被　　　告　辛○○
　　指定辯護人　本院公設辯護人壬○○
右列被告因強盜等案件，經檢察官提起公訴（八十七年偵字第六九一一號、第六九一
二號、第一０三三七號），本院判決如左：
    主  文
辛○○意圖為自己不法之所有，結夥三人以上，攜帶兇器，以強暴、脅迫至使不能抗
拒，而取他人之物，處有期徒刑捌年肆月，扣案之手套壹只沒收。
    事  實
一、緣戊○○（綽號小四，業經台灣高等法院以九十二年上訴字第三一五０號案件判
    處有期徒刑八年，並於民國九十三年三月十一日經最高法院駁回上訴確定）因缺
    錢花用，竟萌生歹念，欲竊取高價額之電腦記憶體（即所謂ＳＲＡＭ、ＤＲＡＭ
    晶片）銷售牟利，乃於八十七年二月中旬某日（八十七年二月二十三前數日），
    透由不知情友人邢志強介紹認識辛○○，而邀約辛○○參與，另由庚○○（綽號
    小六，業經台灣高等法院以九十二年重上更(五)字第一０九號案件判處有期徒刑三
    年確定）負責邀集丙○○（綽號老虎，業經本院以八十七年訴字第八九六號案件
    判處有期徒刑五年，於八十八年四月八日撤回上訴而告確定）、甲○○（綽號艾
    正，業經本院判處有期徒刑八年，於八十八年三月十七日撤回上訴而確定）、癸○○（綽號狗飛，業經台灣高等法院以九十年上更(一)字第四一九號案件判處有期
    徒刑八年六月確定）及綽號「腸旺」之成年男子（真實年籍姓名不詳），七人（
    起訴書誤載為八人）一同至台北市○○○路○段一二七號十三樓之二癸○○住處
    會合，共同商議如何竊取空貨櫃及板架，並利用竊得之空貨櫃及板架去竊取寶明
    企業有限公司（設於桃園縣蘆竹鄉長興村溪洲十五之六號三樓，下稱寶明公司）
    倉庫內之電腦記憶體乙事，當場由綽號「小四」之戊○○告知如何分配各人工作
    ，謀議既定，辛○○等人旋基於共同意圖為自己不法所有之犯意聯絡，於八十七
    年二月二十二日在癸○○上址住處再度會合商議，當日即由戊○○提供顏色、款
    式均相同，方便於作案時掩飾身分之手套、外套及帽子等物予辛○○、丙○○、
    癸○○、甲○○及綽號「腸旺」之成年男子持有使用，並因辛○○前曾任日盛貨
    運有限公司（下稱日盛公司）貨櫃車駕駛，熟稔貨櫃車之駕駛技術並知悉租借曳
    引拖車頭之地方，遂由其於同日十四時三十分許，前往基隆市○○區○○路之中
    華貨櫃場內，向不知情之李堂慶以新台幣（下同）八千元之價格，租得車牌號碼
    為ＫＤ─七八一號曳引車拖車頭一輛，再由辛○○駕駛上開曳引車拖車頭，於翌
    日（即二十三日）十六時許，至桃園縣大園鄉圳頭村七鄰三四之十五號佳綿有限
    公司（下稱佳綿公司）前，竊得日盛公司所有停放該處之車牌號碼為ＪＥ─２１
    號板架一台及其上四十呎空貨櫃一個（貨櫃號碼：ＥＭＣＵ0000000），
    並先將竊得之板架及其上空貨櫃移置停放在寶明公司附近備用；至同日十六時三
    十分許，辛○○依原定計畫駕駛前開曳引車前往桃園縣蘆竹鄉○○路「長榮大樓
    」前，戊○○亦駕駛喜美牌自小客車（車牌號碼不詳）搭載癸○○及綽號「腸旺
    」之人前往上址，與依庚○○指示自台北市○○路一五八號十樓之三尚城貿易有
    限公司處（按庚○○當時係任職尚城貿易有限公司，當時留在台北負責聯絡，並
    未實際出面參與作案）搭乘計程車前來之甲○○及丙○○二人會合後，再由辛○○駕駛上開曳引車載同丙○○，戊○○駕駛自用小客車載同甲○○、癸○○及「
    腸旺」等三人，分頭前往寶明公司附近埋伏守候，在戊○○監控下伺機行事；至
    同日十九時許，寶明公司倉儲主任乙○○將保全系統設定完畢，獨自一人走至寶
    明公司停車場準備駕車離去之際，戊○○等人認機不可失，乃變易原竊盜之犯意
    為強盜之犯意，由辛○○即持不知為何人所有水果刀乙支及不明硬物（均未扣案
    ），與戊○○、甲○○、丙○○、癸○○及「腸旺」五人一同自後相擁上，共同
    對乙○○施以不法腕力，辛○○並持上開不明硬物敲擊乙○○左耳部成傷（惟此
    傷害部分未據告訴）至使乙○○不能抗拒，眾人繼脅迫乙○○坐進其自己之車牌
    號碼ＡＡ－０四一三號自用小客車右前座內，逼問乙○○有關寶明公司之保全設
    施密碼，至使乙○○心生畏懼不能抗拒，而供出寶明公司保全設施之密碼並開啟
    倉庫大門後，由戊○○在樓下把風，辛○○、癸○○及丙○○三人則挾持乙○○
    以乙○○所保管之公司鑰匙及磁卡分別開啟寶明公司倉庫鐵捲門並解除公司之保
    全設定後，夥同甲○○、綽號「腸旺」之成年男子一同進入寶明公司內，再將乙○○押往寶明公司三樓之辦公室，抽走寶明公司所有之監視錄影機內之錄影帶，
    並拔除其電源線，使其喪失監視功能，避免犯行遭人追索發現後，強命乙○○開
    啟寶明公司內屬於樂金公司、現代公司所使用之倉庫鐵捲門，同時脅迫乙○○以
    電話向不知情之保全公司人員佯稱：因寶明公司臨時有客戶要進出貨物，需稍後
    再重新設定保全密碼云云，致保全公司人員無法及時發覺異樣，辛○○等人繼之
    隨手以現場寶明公司所有之黃色膠帶矇住乙○○雙眼，並脅迫乙○○坐在辦公室
    內椅子上再以黃色膠帶綑綁、纏繞乙○○手腳四肢而固定在椅子上，確定短期內
    何某不致脫逃或呼救而暴露渠等犯行後，辛○○即駕駛上開租得之曳引車拖拉竊
    得之板車及其上空貨櫃駛往寶明公司卸貨平台處，與癸○○、丙○○、甲○○及
    「腸旺」四人一同進入倉庫內，將寶明公司所保管之樂金公司及現代公司所有如
    附表所示總價值約達三億元之電腦記憶體（即所謂ＳＲＡＭ、ＤＲＡＭ晶片）一
    批搬至卸貨平台處堆放，再以寶明公司所有堆高機將上開電腦記憶體分次裝入該
    空貨櫃內，而與在樓下把風之戊○○共同強取前開電腦記憶體。至辛○○、甲○○、癸○○、丙○○及「腸旺」五人強盜上開電腦記憶體得手後，翻倒遭綑綁於
    椅子上之乙○○致其側臥在辦公室內，再以得知之保全密碼重行設定寶明公司保
    全設施，以避免犯行遭人發現，辛○○並將渠等作案用之手套、外套及帽子等物
    收回以便事後交戊○○集中丟棄處理，眾人從容分頭離去。而辛○○在丙○○、
    甲○○、癸○○及綽號「腸旺」之成年男子先行離去後，駕駛前開租得之曳引車
    連同裝有上開強盜所得之電腦記憶體貨櫃，尾隨戊○○所駕駛之自小客車駛往基
    隆市海洋大學、八斗子間之某處海邊，將上開貨櫃內所強取之電腦記憶體乙批交
    由戊○○銷贓，並前開回收、供渠等作案用之手套、外套及帽子等物一併交予戊○○處理（按事後僅在上開曳引車內扣得上開渠等所有、作案用之手套一只，至
    丙○○所使用之外套乙件，則由其帶回後棄置在垃圾車內，以及其餘手套、外套
    及帽子等則均未據扣案，應已滅失不存在）。嗣於同日二十三時三十分許，因乙○○在上開辦公室內不斷掙扎翻動身體，而觸動辦公室內警報系統，經保全公司
    人員張雅義及徐錦州二人前往寶明公司內查看後，始發現遭歹徒侵入強盜，報警
    處理；而辛○○翌日在新聞媒體上得知警方介入調查，恐其犯行曝光，旋即搭機
    前往澳門、大陸地區躲藏。後警方調閱該址二樓台灣恩益禧電子股份有限公司（
    即台灣ＮＥＣ公司）所設之監視錄影帶獲知歹徒作案經過，並循線在台北縣金山
    鄉尋獲經棄置之上開板架及空貨櫃，再至李堂慶處查得作案用之曳引車，在曳引
    車內發現遺留之作案用手套一只，並在車踏板上採得與乙○○車內地毯上相同成
    份之機油遺跡，惟仍無法確知歹徒身份，警方遂於八十七年三月三日對外發佈可
    疑嫌犯查緝專刊，迨於八十七年五月十六日二十一時三十分許，丙○○因另涉違
    反麻醉藥品管理條例案件，經警在高雄縣鳳山市○○○路「中華遊樂場」內臨檢
    查獲，丙○○主動向警方自首供出上情，並書立自白書一份進而接受裁判，旋復
    配合警方一一指明確認辛○○、戊○○、庚○○、甲○○、癸○○及綽號「腸旺
    」者涉案，始行破獲上情，並扣得戊○○或辛○○所有供辛○○等人作案用之手
    套一只。
二、案經桃園縣警察局移請台灣桃園地方法院檢察署檢察官偵查起訴。
    理  由
一、訊據被告辛○○固坦承於右揭時、地受戊○○指示先向案外人李堂慶租得車牌號
    碼為ＫＤ─七八一號曳引車拖車頭一輛，並獨自竊取日盛公司所有之板架及空貨
    櫃各一個後，於八十七年二月二十三日晚間駕駛該曳引車拖拉上開板架及空貨櫃
    至寶明公司附近與戊○○、甲○○、癸○○、丙○○、「腸旺」等人會合，一同
    進入寶明公司內搬取上開電腦記憶體一批等情，惟矢口否認有何強盜犯行，辯稱
    ：當初邢志強向伊表示戊○○與他人有債務糾紛，要伊幫忙開貨櫃車搬運東西抵
    債，才介紹伊與戊○○認識，案發前戊○○拿錢要伊去租貨櫃車車頭，而空貨櫃
    是伊自作主張去偷來的，等接獲戊○○通知，進入寶明公司時，雖沒看到庚○○
    及戊○○，但甲○○、丙○○、癸○○、「腸旺」等人都已經在搬貨，伊並沒有
    攜帶水果刀或其他武器，也沒看到乙○○，更不知道乙○○遭人押住綑綁，伊當
    初只是幫忙戊○○載貨，並沒有強盜云云。惟查：
    (一)共同被告戊○○與庚○○如何共同主導本件犯行，由戊○○邀約被告辛○○，
      另由庚○○糾集丙○○、甲○○、癸○○及綽號「腸旺」之成年男子參與，而
      因被告辛○○曾任貨櫃車司機熟悉租借曳引車頭門路及駕駛貨櫃車技巧，遂受
      戊○○指示向不知情中華貨櫃廠老闆李堂慶租借曳引車車頭，並竊取板架及其
      上空貨櫃一個以方便裝載、搬運貨物等情，業據被告於本院調查、審理時坦承
      不諱，核與共同被告丙○○、甲○○、癸○○、戊○○另案審理時供述情節相
      符（見本院八十七年度訴字第八九六號案卷第一０二頁至第一０六頁、八十九
      年訴緝字第三十一號案卷第五十二頁至第五十五頁、台灣高等法院八十九年上
      訴字第三六０二號案卷第四十九頁至第五十二頁、九十一年訴緝字第七十二號
      案卷之九十一年十月八日訊問筆錄），並經證人即中華貨櫃廠老闆李堂慶、日
      盛公司拖運貨櫃及板車之司機丁○○及子○○、佳綿公司管理員廖添舜證述甚
      詳（見八十七年偵字第六九一一號卷第二十六頁至第二十七頁、八十七年偵字
      第一０三三七號卷第二十八頁至第二十九頁、第八十六頁至第九十五頁）。又
      查警方透過台灣恩益禧電子股份有限公司所設之監視錄影帶發現歹徒作案經過
      ，並將之翻拍，製成之查尋（緝）專刊，其上所列嫌犯二、三、四，分別為共
      犯癸○○及被告辛○○、共犯甲○○等人，已為證人即辛○○之女友陳維華、
      證人即被告之姐姐謝明真、證人即被告之兄長謝鵬森、證人即被告之友人趙大
      毅、證人邢志強、同案被告丙○○等人供明在卷並指認無訛，是被告辛○○確
      有參與本件犯行，應屬無疑。
    (二)而本件被告辛○○如何與戊○○、癸○○、甲○○、丙○○及「腸旺」等人共
      犯本件強盜犯行，亦經共同被告丙○○、甲○○、癸○○、戊○○分別於警詢
      、偵訊及歷次審理中供承綦詳（見八十七年偵字第六九一一號卷第十九頁至第
      二十五頁、八十七年偵字第六九一二號卷第四十九頁至第五十頁、第六十二頁
      至第六十六頁、八十七年度訴字第八九六號案卷第一０一頁至第一０六頁、八
      十九年上訴字第三六０二號案卷第五十四頁至第五十六頁、八十九年訴緝字第
      三十一號案卷第二十七頁至第三十頁、第五十二頁至第五十五頁、九十年上更
      (一)字第四一九號卷第二十五頁至第二十九頁、第一０三至第一０九頁、第一八
      ０頁至第一九一頁、九十一年訴緝字第七十二號案卷中九十一年十月八日、十
      一月二十二日訊問筆錄），核與被害人乙○○指述之情節相符（見八十七年偵
      字第一０三三七號卷第七十三頁至第八十三頁、八十七年度訴字第八九六號案
      卷第一六一頁至第一六二頁、第二五五頁、九十年上更(一)字第四一九號卷第八
      十四頁至第八十九頁），且共同被告丙○○另因非法持有安非他命為警臨檢查
      獲時，在偵查機關尚不知何人犯下寶明公司搶案前，即自行書立自白書供認其
      與辛○○、癸○○、庚○○、甲○○及戊○○等人共同參與本件強盜犯行，已
      據其於檢察官偵查時供陳明確（見台灣桃園地方法院檢察署八十七年度偵字第
      六九一二號偵查卷第四十七頁反面至第五十頁），並有自白書一份附卷可稽（
      見同上偵卷第十一頁至第十三頁），觀諸共同被告丙○○對被告辛○○涉案一
      節前後供述相同，且經公訴人將共同被告丙○○所供送請內政部警政署刑事警
      察局進行測謊鑑定，結果均無不實反應，此有該局八十七年七月一日刑鑑字第
      四五九八四號鑑驗通知書在卷足憑（見偵字第一０三三七號卷第二０六頁至第
      二０七頁），再佐以共同被告甲○○、癸○○、戊○○所為供述除均辯稱自己
      並未強押被害人乙○○外，餘均供稱於右揭時地由戊○○主謀糾集被告辛○○
      、庚○○、丙○○、甲○○、癸○○及「腸旺」等人共同商議竊取寶明公司倉
      庫內之上開電腦記憶體乙事，並由戊○○分配工作予各人、被告辛○○負責備
      妥貨櫃車、空貨櫃，再由辛○○、丙○○、甲○○、癸○○及「腸旺」五人進
      入寶明公司上開倉庫內取得上開電腦記憶體，得手後由戊○○駕駛自用小客車
      帶同被告辛○○駕駛曳引車拖拉裝有上開電腦記體之貨櫃至基隆市海洋大學與
      八斗子間之某處海邊停放後，由戊○○負責將作案用之手套、外套及帽子等物
      處理丟棄並將上開貨櫃內之電腦記憶體銷贓等情屬實在卷，經相互印證，自足
      作為被告辛○○有罪之證據。雖被告辛○○辯稱：當初戊○○僅要其幫忙搬東
      西，伊只負責租車頭並偷空貨櫃，並未持刀傷害及強押被害人乙○○云云。然
      查，被害人乙○○於右揭時地遭被告辛○○、戊○○、丙○○、甲○○、癸○○及「腸旺」六人一同自後擁上，並由被告辛○○持上開不明硬物自後敲擊被
      害人乙○○左耳部成傷，再脅迫被害人乙○○坐進其自己之車牌號碼ＡＡ－０
      四一三號自用小客車右前座內，並逼問被害人乙○○有關寶明公司之保全設定
      密碼，至使被害人乙○○因之陷於不能抗拒，而說出寶明公司之保全設定密碼
      ，後被告等人即利用上開保全設定密碼開啟寶明公司之倉庫碼頭大門，由戊○○在樓下負責把風接應，被告與癸○○、丙○○、甲○○及「腸旺」五人即帶
      同被害人乙○○進入寶明公司內等情，業據被害人乙○○於警訊及本院另案審
      理時指述綦詳，核與證人即共犯丙○○、甲○○二人所為供述大致相符合，且
      被告於九十年六月二十八日經通緝到案後，於本院訊問中亦自承：伊等在寶明
      公司附近埋伏時見到寶明公司一名員工準備開車離去，就由戊○○發令，由伊
      與癸○○、丙○○與甲○○、綽號「腸旺」之人一擁而上圍住乙○○，當時場
      面很亂，後來伊等便將乙○○推入其駕駛之車內，逼問寶明公司公司保全密碼
      設施，問到後由伊等其中二人拉著乙○○的手，伊與其他二人跟在旁邊上三樓
      ，先要求乙○○打開鐵捲門並解除保全警示系統，之後由伊等其中一人將監視
      錄影帶抽出，伊就先行離開去駕駛曳引車到卸貨碼頭並上樓幫忙搬貨，此時見
      到乙○○被綁在辦公室椅子上等語（見本院九十年六月二十八日訊問筆錄），
      足見被告辛○○確有一同參與強暴脅迫乙○○犯行之分工，且為渠等共犯強盜
      犯行之謀議內，被告事後辯稱未見到乙○○，不知其遭人綑綁云云，顯不足採
      。雖被害人乙○○於警訊中一度指認案外人邱國書、黃國良二人有參與此次搶
      案云云，但查被害人乙○○甫遭歹徒強暴脅迫驚魂未定之際，即由警方詳加訊
      問竟日，難免有誤認之虞，且被害人有深度近視，此經被害人乙○○於本院另
      案審理時供述甚明，其於案發時遭人以膠帶矇住眼晴，且手腳捆綁在椅子上，
      心情極度恐懼及驚慌，則其未看清楚歹徒臉孔，乃極合乎情理之事，自難據為
      被告辛○○有利之認定。綜上事證，已足認被告辛○○確有持水果刀及不明硬
      物參與本件強盜犯行，並於犯案過程中以不明硬物，毆擊被害人乙○○至使其
      不能抗拒後，持水果刀強押被害人乙○○之事實，被告辛○○前開所辯顯係卸
      責諉過之詞，不足採信。此外，復有證人丁○○、子○○二人領回日盛公司所
      有上開板架一輛及其上空貨櫃一個之贓物領據各一紙、寶明公司所提出現場平
      面圖乙紙、上開遭強盜電腦記憶體乙批之清冊一份、證人李堂慶所提出上開曳
      引車之租用切結書一紙、台灣ＮＥＣ公司所有上開監視錄影帶二捲、查緝專刊
      三紙及扣案之上開手套乙只可資佐證，是以被告辛○○確有夥同共同被告戊○○、丙○○、甲○○、癸○○、庚○○及綽號「腸旺」之成年男子一同為本件
      強盜犯行之事實，應堪認定。
    (三)另被告辛○○於本院調查時供稱：戊○○說要偷一個倉庫，就由伊負責租拖車
      ，當初只是相約行竊，但在埋伏過程中看到一名寶明公司員工（即乙○○）準
      備離去，戊○○發號施令大家就一擁而上，並沒有想很多等語（見本院九十年
      六月二十八日訊問筆錄），經查，被告辛○○確有參與共犯庚○○、戊○○、
      癸○○、丙○○、甲○○等人之謀議，而推由其與共犯戊○○、癸○○、丙○○、甲○○等人實施本件犯罪行為，業如前述，然渠等初始之謀議究竟為何，
      依據共犯丙○○於警詢、偵訊及本院另案審理時所稱：當時只知道要去幫忙搬
      東西，到現場才知道等語（見本院八十七年訴字第八九六號卷第二十三頁），
      並未提及彼此謀議之具體內容及細節，而共犯甲○○則於偵查時供稱：當初小
      四（即戊○○）主導、小六（即庚○○）找人，僅說去搬東西，事後知道前一
      天辛○○早一天即拖一貨櫃在那邊等著等語（見八十七年訴字第八九六號案卷
      第一０二頁至第一０六頁），嗣共犯丙○○於共犯癸○○案件審理時亦供陳：
      當初戊○○表示有倉庫鑰匙，原先說好用偷的，到現場才改用搶的（見九十年
      上更(一)字第四一九號案卷第一０三頁至第一０九頁），核與共犯癸○○所述：
      當時戊○○只說要幫忙搬東西，事後可以分錢等語相符（見八十九年訴緝字第
      三十一號案卷第五十二頁至第五十五頁），是以參佐共犯丙○○、甲○○所涉
      犯之強盜案件，已分別於八十七年三月十七日、八十七年四月八日因撤回上訴
      而告確定，渠等與本案已無任何利害衝突，然共犯丙○○、甲○○於嗣後仍均
      供述起初之謀議確為竊盜而非強盜，核與被告辛○○所供述渠等事先係為竊盜
      之謀議之情相符，復參以共犯戊○○知悉寶明公司存放有樂金公司及現代公司
      高達三億元之記憶體，衡情必有內應，故共犯甲○○所供之戊○○說他的朋友
      的公司有批貨，晚上都沒有人在，他有鎖可開門，請大家幫忙搬貨之情，應非
      隨意捏就之詞，且共犯丙○○、甲○○到案後即坦承犯行，並均以自白書詳述
      犯罪經過，共犯丙○○、甲○○供述之可信度極高，因之本案應屬「內神通外
      鬼」之案例，既然內部有人與共犯戊○○等人互為奧援，共犯戊○○等人必然
      係選擇風險較低之竊盜方式為之，若非不得已絕不輕言使用強暴、脅迫之暴力
      方式為之，此觀諸被告辛○○與其餘共犯戊○○、癸○○、甲○○、丙○○、
      「腸旺」等六人共同前往寶明公司，僅被告辛○○攜帶水果刀一把及不明硬物
      資為武器，其餘被告均未攜帶任何兇器，亦未攜帶足以限制人身自由之繩索、
      膠帶等物，而係由被告辛○○持不明硬物毆擊被害人乙○○，另以水果刀抵住
      被害人乙○○，繼以現場臨時取得之寶明公司所有之膠帶綑綁被害人乙○○，
      似屬倉促之舉，而非在原定犯罪計畫之內，顯然係因被告辛○○等人前往寶明
      公司倉庫現場，見現場情況與當初所預期有所出入，乃臨時變更竊盜之犯意為
      強盜之犯意，故本件卷內所有之卷證資料僅足以認定被告辛○○與共犯戊○○
      、庚○○等人起先所為謀議僅為竊盜之犯意聯絡，迨被告辛○○、戊○○、癸○○、甲○○、丙○○及綽號「腸旺」成年男子等人至寶明公司現場之際，始
      因情勢變化而轉為以強盜之犯意聯絡，遂行強盜犯行。
    (四)至於證人即共犯戊○○、丙○○、甲○○及癸○○四人於另案審理時證述上開
      作案之細節，雖互有出入，惟因本件作案細節本屬繁複，且案發迄今相隔已逾
      六年以上，則共犯戊○○、丙○○、甲○○及癸○○四人自當無期待其等於事
      後多年後，均仍熟記每一細節，並供述一致之可能，況渠等本與被告辛○○並
      不認識且無何仇怨，自始無陷害被告辛○○之必要，而細鐸證人即共犯被告丙○○、甲○○二人於本案八十七年五月間遭警查獲初始及本院八十七年度訴字
      第八九六號案件審理時，不僅均已證述被告辛○○確有事前參與竊盜謀議並共
      同為上開強盜犯行綦詳，且無任何重大矛盾之處而堪認定，有如上述，共同正
      犯即證人丙○○、甲○○、戊○○、癸○○及庚○○四人所涉上開同一案件部
      分犯行，亦分別經本院八十七年度訴字第八九六號判決（即丙○○、甲○○二
      人涉案部分）、台灣高等法院九十二年上訴字第三一五０號（即戊○○涉案部
      分）、九十年度上更(一)字第四一九號判決（即癸○○涉案部分）、九十二年度
      上更(五)字第一七０號判決（即庚○○涉案部分）認定在卷，並核與本院上開認
      定被告之犯罪情節，均相符合，自不得僅因共犯戊○○、丙○○、甲○○及癸○○四人於本院審理時或另案審理時證述不同之處，即為有利被告辛○○認定
      之依據。
    (五)又共犯丙○○與甲○○對本件作案工具即衣物等究係何日提供？提供何物等情
      雖供述不盡相同，惟據共犯丙○○於另案審理中自承：其於警訊中因吸食安非
      他命，頭腦不清楚，在一審中說的才是正確的等語，經核吸食安非他命之人，
      確有可能因毒癮發作，而造成意識不清，且依本案偵查卷所載丙○○確係因吸
      食安非他命遭逮捕後始供出本案等情，其上揭供稱應堪採信，是共犯被告丙○○對其做案工具係由何來等情，雖於遭緝獲隔日之偵訊程序中供稱，係作案當
      天，由戊○○在癸○○住處交給渠等，與共犯甲○○供稱係作案前一日即八十
      七年二月二十二日在癸○○住處一起發等情，互有出入，惟依上情，共犯丙○○於偵訊當日對案發經過之描述與真實情況稍有出入，顯屬正常，兩相比較，
      顯應以共犯甲○○之供述較為可採。另犯案當天共犯被告丙○○與甲○○究係
      受何人指示？自何處出發？有無先至咖啡廳等候等情，共犯丙○○於警訊中雖
      供稱，於案發當天，其應甲○○呼叫至癸○○住處，嗣與甲○○、癸○○三人
      等至下午四時許即坐計程車南下至寶明公司附近一家咖啡廳等候；於本院另案
      審理時則先稱係在癸○○處，經辛○○通知，其與甲○○二人一同坐計程車南
      下至長榮大樓，未至咖啡廳，嗣則稱案發當天，其與甲○○係由尚城公司出發
      坐車至桃園，其等並沒有到餐廳或咖啡廳等候云云，同依上情斟酌，丙○○於
      警訊及本院另案訊問程序中雖有不同之供述，惟似應以丙○○於其案件第一審
      （即本院八十七年訴字第八九六號案件）之供稱較為可採，再與共犯甲○○於
      偵查中供稱係案發當日與丙○○依被告庚○○之指示自尚城公司出發至長榮大
      樓等語相互參酌，足徵共犯丙○○與甲○○於案發當日係自尚城公司出發至長
      榮大樓應屬無訛，而由渠二人於案發當日先行至尚城公司集合，再前往案發現
      場等情觀之，渠二人當日應係受共犯庚○○之指示，否則無庸先行至共同被告
      庚○○上班之尚城公司會合，再一同前往案發現場，足證共犯甲○○於偵查中
      之上揭供稱，洵屬可採，均附為敘明。
    (六)綜上所述，經參互印證上開事證，被告辛○○前開所辯各節，要屬飾卸之詞，
      尚難遽採。從而本件事證已明，被告辛○○竊盜、強盜等犯行已經證明，應予
      依法論科。
二、查懲治盜匪條例業於民國九十一年一月三十日經總統公布廢止，並於同年二月一
    日生效，在懲治盜匪條例廢止前，該特別法即懲治盜匪條例第五條與普通法即刑
    法第三百二十八條、第三百三十條對強盜罪雖均同有處罰規定，然依特別法優於
    普通法之原則，於該條例廢止前，有關強盜犯罪自應適用特別法即懲治盜匪條例
    第五條之規定處斷，然在該條例廢止後，有關強盜之犯罪即應回歸適用刑法之規
    定處斷，惟該條例廢止之同時，刑法第三百二十八條及第三百三十條亦同時作修
    正，並同日公布及同日生效，則本件強盜犯罪行為時應適用之法律為懲治盜匪條
    例第五條第一項第一款，而於裁判時應適用之法律為修正後刑法第三百三十條第
    一項，其行為後之法律即有變更，參酌最高法院二十五年上字第二六七號、二十
    八年上字第二三九七號、五十一年台上字第二一七九號判例意旨及九十一年台上
    字第八三五號判決要旨，自應就行為時有效之懲治盜匪條例與裁判時之修正後刑
    法相關規定比較適用。按行為時應適用之舊法即懲治盜匪條例第五條第一項第一
    款之法定本刑為無期徒刑或七年以上有期徒刑，而裁判時應適用之新法即修正後
    刑法第三百三十條第一項之法定本刑為七年以上有期徒刑，經比較新舊法之結果
    ，自以新法之規定較有利於被告，依刑法第二條第一項規定，應適用較有利於被
    告之新法即修正後刑法第三百三十條第一項處斷。
三、核被告辛○○與戊○○、庚○○、甲○○、丙○○、癸○○、綽號「腸旺」者共
    七人，共同意圖為自己不法之所有，在癸○○住處謀議如何作案，另推由被告辛○○獨自竊取日盛公司所有之四十呎空貨櫃一個及板架一台，核其此部分所為係
    犯刑法第三百二十條第一項竊盜罪，起訴書中所犯法條雖漏引本罪之條文，然已
    經蒞庭公訴檢察官當庭補充，且被告辛○○此部分犯行，亦於起訴書之犯罪事實
    欄中敘及，當為起訴效力所及，特予說明；另查水果刀屬具有相當長度之金屬利
    刃之物，持以行劫，在客觀上顯足以對人之生命、身體構成危害，應屬兇器之一
    種，核被告辛○○結夥三人以上持刀強取財物之犯行，行為時本應適用之懲治盜
    匪條例第五條第一項第一款之罪，然於行為後，因該條例廢止及刑法修正，業如
    前述，經比較新舊法後，被告辛○○所為係犯修正後刑法第三百三十條第一項之
    意圖為自己不法之所有，結夥三人以上，攜帶兇器，以強暴、脅迫至使不能抗拒
    ，而取他人之物罪，公訴意旨雖未及比較新舊法，然業經蒞庭檢察官當庭以修正
    後之刑法第三百三十條第一項罪責論告，附此敘明。又被告辛○○所為上開竊盜
    、加重強盜二罪與戊○○、庚○○（按庚○○部分，屬同謀共同正犯，惟非屬結
    夥人數之一）、甲○○、丙○○、癸○○、「腸旺」六人間，均有犯意聯絡及行
    為分擔，為共同正犯。被告就所犯上開二罪，復有方法、結果之牽連關係，為牽
    連犯，應依刑法第五十五條之規定，從一重之意圖為自己不法之所有，結夥三人
    以上，攜帶兇器，以強暴、脅迫至使不能抗拒，而取他人之物罪處斷。爰審酌被
    告辛○○行為時正值青壯年，不思努力向上勤奮工作，竟為圖不勞而獲，夥同戊○○、庚○○、甲○○、丙○○、癸○○、「腸旺」六人，先由被告竊取日盛公
    司所有板車及其上空貨櫃，並攜帶水果刀及不明硬物，與戊○○、丙○○、甲○○、癸○○、「腸旺」五人以強暴、脅迫之方式，共同強盜寶明公司所有上開電
    腦記憶體，銷贓牟利，強盜所得財物價值高達約三億元，不僅損及被害人乙○○
    、日盛公司、樂金公司、現代公司及寶明公司之權益，更嚴重破壞社會之治安、
    財產之安全，犯罪後復畏罪潛逃澳門、大陸，企圖逃避刑責，惡性非輕，及其犯
    罪動機、犯罪後之態度，檢察官具體求處有期徒刑十五年等一切情狀，量處如主
    文所示之刑，以資儆懲。又查本件寶明公司電腦記憶體強盜案，係由共犯戊○○
    主謀，邀集被告辛○○參與作案，另由共犯庚○○邀集丙○○等人參與，雖被告
    辛○○於遂行強盜犯行過程中持水果刀及不明硬物毆擊、強押被害人乙○○，惡
    性非輕，然被告辛○○僅受邀參與犯行，並非主謀，事後被告亦尚未分得贓款等
    情，公訴意旨具體求處被告有期徒刑十五年，尚嫌過重，爰如主文所示酌處被告
    辛○○適當之刑度，以觀後效。
四、至於扣案之手套一只，或係為共犯戊○○所有、提供，或係被告辛○○所有，然
    確係被告等人持以涉犯本案犯行所用之物，為被告所自承（見本院九十三年五月
    二十一日審理筆錄），自應依刑法第三十八條第一項第二款之規定，宣告沒收之
    。另至被告辛○○持以強盜之水果刀一支、不明硬物及共犯戊○○所有之其餘供
    犯罪所用之手套、外套及帽子等物，均未扣案，其大小、尺寸並不明確，衡諸常
    情為免事跡敗露，被告及共犯戊○○應均已丟棄滅失，又非屬違禁物，自不宜宣
    告沒收。至於用以矇住被害人乙○○眼晴及綑綁其手腳四肢之黃色膠帶，雖係被
    告辛○○等人持以纏繞被害人乙○○以遂行渠等強盜犯行所用之物，惟既未扣案
    ，且為寶明公司內之物品，業具被害人乙○○指明在卷，而非屬被告或共犯戊○○、甲○○、庚○○、丙○○、癸○○或係綽號「腸旺」之人所有，依法亦不得
    對之宣告沒收，附此敘明。
五、公訴意旨（台灣板橋地方法院檢察署九十年偵字第一六二九九號）另略以：被告
    辛○○基於意圖為自己不法所有之概括犯意，於(一)八十八年四月間，夥同己○○
    、大陸籍人士孫九華、楊峰等人自大陸潛入台灣，而在八十八年六月二日，共同
    持槍脅迫被害人楊斌毓至使其不能抗拒後，劫走其所駕駛之車牌號碼ＫＤ－一六
    二號貨櫃車（內載有通用先進股份有限公司所有之變頻器二千零八十個，價值約
    一千餘萬元），得手後被告辛○○等人旋偷渡返回大陸，並將強盜所得之物銷贓
    牟利。(二)繼之，被告辛○○復夥同己○○、大陸籍人士孫九華及綽號「豹子」等
    人，於八十八年九月間，再度偷渡返台，並在同年十月十二日，以相同手法，持
    槍脅迫被害人黃明雄並奪走其所駕駛之車牌號碼ＫＤ－九二三號貨櫃車（內載有
    藍天電腦股份有限公司所有之筆記型電腦七百台，價值約二千萬元），得手後即
    返回大陸銷贓，因認被告辛○○上開所為係違犯國家安全法、懲治盜匪條例（業
    已廢止）等罪，並認與本案具連續犯、牽連犯關係，移請併案審理云云。然查，
    上述公訴人移送併辦意旨內所述，被告辛○○涉嫌違反國家安全法、懲治盜匪條
    例罪嫌等犯罪行為，其犯罪時間為八十八年四月間至同年十月間，而查本件被告
    辛○○所犯並經本院論罪科刑之竊盜、加重強盜等犯行，犯罪時間為八十七年二
    月二十三日，兩者相隔已餘一年之久，時間並非密接，衡諸公訴人所指述被告辛○○為上開(一)、(二)犯行之犯罪手法、共犯等，亦均與本案不相同，且被告辛○○
    於本院調查時自承：犯本案（即寶明公司強盜案）之後並沒有想再繼續搶，是因
    為逃亡到外地沒有錢生活，也無工作，才接受戊○○安排回台灣再搶等語（見本
    院九十一年十二月十一日調查筆錄），自難謂被告辛○○就移送併案意旨內所述
    之犯罪事實有基於概括犯意之主觀認識，故與本案當無裁判上一罪之連續犯、牽
    連犯關係，且未提起公訴，亦非本案起訴效力所及，本院無從併辦，當應退還檢
    察官另行依法調查處理，附此敘明。
據上論斷，應依刑事訴訟法第二百九十九條第一項前段，刑法第二條第一項前段、第
二十八條、第三百二十條第一項、修正後第三百三十條第一項、第五十五條、第三十
八條第一項第二款，罰金罰鍰提高標準條例第一條前段，判決如主文。
本案經檢察官張尹敏到庭執行職務。
中      華      民      國    九十三    年      六      月      四      日
                                 臺灣桃園地方法院刑事第六庭
                                      審判長法  官  林孟宜
                                            法  官  錢建榮
                                            法  官  何俏美
右正本證明與原本無異。
如不服本判決，應於判決送達後十日內向本院提出上訴狀( 應附繕本 )，上訴於
臺灣高等法院。
                                            書記官  王泰元
中      華      民      國    九十三    年      六      月      四      日
附錄：本案論罪科刑法條全文
刑法第三百三十條
犯強盜罪而有第三百二十一條第一項各款情形之一者，處七年以上有期徒刑。
前項之未遂犯罰之。
刑法第三百二十一條
犯竊盜罪而有左列情形之一者，處六月以上五年以下有期徒刑：
一、於夜間侵入住宅或有人居住之建築物、船艦或隱匿其內而犯之者。
二、毀越門扇、牆垣或其他安全設備而犯之者。
三、攜帶兇器而犯之者。
四、結夥三人以上而犯之者。
五、乘火災、水災或其他災害之際而犯之者。
六、在車站或埠頭而犯之者。
前項之未遂犯罰之
